臺灣高等法院刑事判決　　　　　　　　　　　　　九十二年度交上易字第四三九號
　　上　訴　人
　　即　被　告　甲○○
　　選任辯護人　羅秉成律師
　　　　　　　　魏順華律師
右上訴人因過失傷害案件，不服臺灣新竹地方法院九十一年度交易字第一五四號，中
華民國九十二年八月十二日第一審判決（起訴案號：臺灣新竹地方法院檢察署九十一
年度偵字第三八九一號），提起上訴，本院判決如左：
    主  文
上訴駁回。
甲○○緩刑貳年。
    事  實
一、甲○○明知汽車駕駛人飲用酒類或其他類似物後其吐氣所含酒精神濃度超過每公
    升０．二五毫克或血液中酒精濃度超過百分之０．０五以上者，不得駕車之規定
    ，卻放縱己意，於不詳時、地飲酒後（尚未達心神喪失或精神耗弱程度，肇事後
    經過一小時又四十分之時間，經抽血檢測，驗得甲○○血液中酒精濃度每公升五
    一．五毫克，相當於呼氣酒精濃度每公升０．二五七五毫克，經換算肇事時血中
    酒精濃度約為每公升六八．一七毫克至八四．八三毫克，經換算為呼氣酒精濃度
    為每公升０．三四一毫克至０．四二四毫克），致其辨識力、注意力、反應力均
    不如常，於民國（下同）九十一年二月二十三日上午五時許，駕駛車牌號碼ＦＨ
    六｜六七三號重型機車，沿新竹市○○路往食品路（由南向北）方向直行，於行
    經寶山路一四五巷交岔路口時，適乙○○（所犯過失傷害罪部分業經判刑確定）
    騎乘車牌號碼ＭＸＡ｜０一九號重型機車，沿新竹市○○路由食品路往科學園區
    （由北往南）方向行駛，於同日上午五時二十分許，行經新竹市○○路一四五巷
    岔路口處，本應注意騎乘車輛左轉時應讓直行車先行，且依當時天候晴，為夜間
    有照明之光線，路面狀況為乾燥、無缺陷亦無障礙物之柏油路面、視距良好之情
    形下，亦無不能注意之情事，竟疏未注意，即貿然左轉寶山路一四五巷欲往十八
    尖山方向行駛，甲○○原應注意車前狀況，隨時採取必要之安全措施，且依當時
    情形，亦無不能注意情事，竟疏未注意，未能即早發現對向車道之乙○○騎乘機
    車擬左轉彎，致發現時已煞車不及，撞及乙○○所騎乘之上開機車，兩車均人車
    倒地，乙○○因而受有右肱骨幹骨折、右側第五至第八肋骨骨折、頭部外傷合併
    臉皮撕裂傷及左眼眼瞼裂傷之傷害，而甲○○則受有第七胸神經脊髓損傷所導致
    之兩下肢癱瘓，機能均已毀敗之重傷害，乙○○、甲○○分別送至行政院衛生署
    新竹醫院、南門綜合醫院救治，並於同日七時許，採取甲○○血液送驗，驗得血
    液中酒精濃度每公升五一．五毫克，相當於呼氣酒精濃度每公升０．二五七五毫
    克。
二、案經乙○○訴由新竹市警察局第二分局報告臺灣新竹地方法院檢察署檢察官偵查
    起訴。
    理      由
一、訊據被告甲○○固坦承於右揭時、地，騎乘上開重型機車與告訴人乙○○發生碰
    撞，並導致告訴人乙○○受有前開事實欄所示傷害之事實，惟矢口否認有何過失
    行為，辯稱：本件車禍之肇事因素係告訴人乙○○違規以斜切方式擬左轉侵入被
    告甲○○之車道，致雙方在告訴人甲○○車道近寶山路一四五巷口處發生碰撞，
    告訴人乙○○自應負全部之過失責任，至臺灣省竹苗區車輛行車事故鑑定委員會
    鑑定意見書及臺灣車輛行車事故覆議鑑定委員會鑑定意見書雖認被告乙○○係有
    左轉車未讓直行車先行之過失責任，惟此並無礙於告訴人乙○○確為本件車禍之
    肇事主因，至被告甲○○遵行於自己車道行駛，遽見侵入車道之告訴人乙○○欲
    左轉，已急踩煞車採取防免舉措，仍無法避免，自無何未注意車前狀況之過失責
    任，另被告甲○○是日至南門醫院急救時，經抽血檢測雖有酒精濃度，惟其當日
    並未飲酒，實不知何以經檢測會有酒精濃度，縱被告甲○○於肇事前曾經飲酒，
    惟經鈞院函詢被告甲○○於肇事是時之酒精濃度值，經法務部法醫研究所函覆經
    換算被告甲○○肇事時呼氣酒精濃度為每公升０．三四一毫克至０．四二四毫克
    ，此亦僅屬違反道路交通安全規則之規定，屬於違反行政罰之範疇，尚非已達致
    不能安全駕駛之公共危險行為，況南門醫院血液檢驗報告亦無證據能力，是以縱
    其於本件車禍發生前曾飲酒，惟與本件車禍之發生並無何因果關係，亦難據此認
    定其應負過失責任云云。
二、經查：
（一）右揭犯罪事實，業據告訴人乙○○指訴甚詳，並有道路交通事故調查報告表一
      件、新竹市警察局交通事故談話紀錄表二件及現場照片十二幀在卷可稽（見第
      三四三一號偵查卷第十三頁至第十六頁及本院卷）。又告訴人乙○○因本件車
      禍撞擊而受有右肱骨幹骨折、右側第五至第八肋骨骨折、頭部外傷合併臉皮撕
      裂傷及左眼眼瞼裂傷之傷害，此有告訴人乙○○行政院衛生署新竹醫院診斷證
      明書一紙（見第三八九一號偵查卷第五頁）附卷可憑，是告訴人乙○○所受之
      前開傷害，係由本件車禍所導致，堪以認定。
（二）而被告甲○○於本件肇事後（即九十一年二月二十三日五時二十分許），因傷
      重緊急送往南門綜合醫院救治，於同日七時許，經警要求，醫院採取甲○○血
      液送驗，驗得血液中酒精濃度每公升五一．五毫克，相當於呼氣酒精濃度每公
      升０．二五七五毫克，此有南門綜合醫院九十一年十二月十一（九一）南綜醫
      字第八０四號函、九十二年一月六日南綜醫字第八六三號函、九十二年甘月二
      十七日（九十二）南綜醫字第八九一號函及原審公務電話紀錄各一件在卷可參
      ，嗣經原審向法務部法醫研究所函詢以被告甲○○肇事後經抽血檢測之酒精濃
      度值，換算筆事當時之酒精濃度值，經該所函覆：「二、由來文說明得知受測
      者之血中所含酒精濃度約為５１．５０ｍｇ／ｄｌ。三、因人體之代謝作用，
      血液中酒精濃度通常每小時下降約１０～２０ｍｇ／ｄｌ，依來文所述之情形
      ，受測者檢測血液中酒精濃度當時為案發後一小時四十分左右，推算案發當時
      其血中酒精濃度約為６８．１７、８４．８３ｍｇ／ｄｌ，經換算為呼氣酒精
      濃度為０．３４１～０．４２４ｍｇ／ｄｌ。」等語，此有法務部法醫研究所
      九十二年七月二十二日法醫毒第０九二０００二六三八號函在卷足稽，是被告
      甲○○辯稱其當日並未飲酒，不知抽血檢測為何會有酒精濃度值云云，顯係事
      後卸責之詞，不足採信。而南門醫院在被告送醫時抽血檢驗報告，其採驗係在
      刑事訴訟法九十二年九月一日修正前所為，依法該檢驗報告難認無證據能力。
      按汽車駕駛人飲用酒類或其他類似物其吐氣所含酒精濃度超過每公升０．二五
      毫克或血液中酒精濃度超過百分之０．０五以上者，不得駕車，道路交通安全
      規則第一百十四條第二款定有明文。足認一般人於吐氣所含酒精濃度達到每公
      升０．二五毫克時，對於駕駛安全已有影響，故有規範禁止其駕駛車輛之必要
      ，且參諸現在醫學研究文獻記載，酒精對於人體的影響程度乃依中酒精濃度加
      以判斷，人體內血液中酒精濃度，經測試數值達每公升五０毫克，即呼氣酒精
      濃度為每公升０．二五毫克之程度時，可能出現輕度協調功能降低之影響，亦
      即有複離技巧的障礙（如開車）、駕駛能力變壞、注意力、判斷力減低，抑制
      力變小等症狀，而人體內血液中酒精濃度，經測試數值超過每公升五０毫克至
      一００毫克時，即呼氣酒精濃度超過每公升０．二五毫克至０．四七六毫克之
      程度時，可能出現多話、大笑、感覺障礙、肌肉協調能力受損、反應遲鈍等症
      狀（參見臺大醫學院法醫學科吳木榮醫師所著酒精與交通傷害的法醫學觀點一
      文、駱宜安所著刑事鑑識學一書第十一章），本件被告甲○○肇事時之呼氣酒
      精濃度約為每公升０．三四一毫克至０．四二四毫克，顯已超過安全值每公升
      ０．二五毫克甚多，佐以又有本件車禍肇事情事，是被告服用酒類後，確已造
      成辨識力、注意力、反應力均不如常之酒醉狀態，甚為明灼。
（三）再查，系爭肇事地點為寶山路及寶山路一四五巷之岔路口，該路口為行車管制
      號誌未動作（閃光黃燈）岔路口，寶山路上設有中央分向限制線，雙向二車道
      ，時速限制為五十公里，至一四五巷則為寶山路上之小巷道，事故後告訴人乙
      ○○之機車右側腳踏板處有受損，而被告機車之前方導流板及左後側車身下方
      有受損情形，又被告之車道上遺有長八．一公尺之煞車痕等情，已詳如前述，
      且據被告甲○○於原審供述：伊在距離該岔路口約一、二台車車身之距離處有
      看到告訴人乙○○的車，伊看到後就緊急煞車並閃開等語（見原審九十二年二
      月十三日訊問筆錄），參酌肇事現場路況堪稱筆直寬敞，且肇事當時之天候晴
      ，光線為夜間有照明之光線，路面狀況為乾燥、無缺陷亦無障礙物之市區○○
      路面，視野並無障礙等各情，亦如前所述，復當時正值清晨車輛稀少時分，被
      告甲○○駕車行經該處，更應能清楚窺見車前之動態，縱告訴人乙○○有未讓
      直行車之被告甲○○先行，違規左轉情事（詳如前述），惟被告甲○○既難認
      有何超速行駛情事（詳前所述），則其遵速行駛，而參之系爭岔路口路幅、寬
      度均不大，寶山路一四五巷更僅係一小巷道，是倘被告甲○○有注意車前狀況
      ，應會提前發現告訴人乙○○所騎乘之機車，及早煞車減速加以閃避，不會已
      近至路口一、二台車車身之距離，已不及五公尺之近距離處始行發現告訴人乙
      ○○，致雖已急踩煞車，仍無法煞停車輛而撞及告訴人乙○○所騎乘之機車，
      益徵被告甲○○確因飲酒，致無正常之注意、辨識及反應能力，以致未注意車
      前狀況，信可認定。而被告甲○○就本件車禍之發生確有未注意車前狀況之過
      失之情，亦據鑑定人吳宗修於原審陳述綦詳（見原審九十二年四月八日訊問筆
      錄），至鑑定人吳宗修雖另陳稱：被告甲○○之車速過快等語，惟鑑定人吳宗
      修此部分之陳述，純屬個人臆測之詞，並無任何跡證足資相佐，尚難採認等情
      ，亦詳如前述，本院綜合前開事證研判，被告應係酒後精神狀況不佳而降低其
      注意能力及操控機車能力，致未注意車前狀況所致，至被告辯稱其縱有酒後駕
      車亦與本件車禍發生無關，亦無未注意車前狀況之過失云云，委非足採。至被
      告甲○○雖另辯稱本件車禍之發生係告訴人乙○○以斜切方式擬左轉，侵入被
      告甲○○之車道云云，惟查，事故發生現場所遺留之跡證均不足以證明告訴人
      乙○○係以斜切方式侵入被告甲○○之車道左轉，本院復查無任何證據足資證
      明告訴人乙○○有此部分之違規事由，尚難徒憑被告之主觀臆測，率為不利於
      告訴人乙○○之認定，則被告甲○○前開所辯亦難採信，併此敘明。
（四）按道路交通安全規則第二條第一項第一款規定，該規則中所用汽車一詞定義，
      包括機器腳踏車在內。次按車輛行駛時，駕駛人應注意車前狀況，隨時採取必
      要之安全措施；汽車駕駛人飲用酒類或其他類似物其吐氣所含酒精濃度超過每
      公升０．二五毫克或血液中酒精濃度超過百分之０．０五以上者，不得駕車，
    　此為道路交通安全規則第九十四條第三項及第一百十四條第二款所分別明定。
      被告為領有駕駛執照之駕駛人，對於前開規定自應知之甚明，其駕車行駛自應
      注意上述道路交通安全之規定，且肇事當時之天候晴，光線為夜間有照明之光
      線，路面狀況為乾燥、無缺陷亦無障礙物之市區○○路面，且視距良好之情形
      下，亦無不能注意之情事，此有道路交通事故調查報告表一件在卷可按，被告
      竟疏未注意在飲用酒類後，於肇事當時其吐氣所酒精成分每公升已逾０．二五
      毫克之酒醉狀態下，仍騎乘機車上路，且因酒後導致注意力、判斷力減弱，致
      所騎乘之機車疏未注意車前狀況，以致肇事，其對本件車禍之發生自有過失甚
      為明確。再本件事故經送請台灣省竹苗區車輛行車事故鑑定委員會及台灣省車
      輛行車事故覆議鑑定委員會鑑定結果，亦均認定被告確有未注意車前狀況之過
      失，此有台灣省竹苗區車輛行車事故鑑定委員會九十一年六月十二日竹鑑字第
      九一０五六四號函後附鑑定意見書及台灣省車輛行車事故覆議鑑定委會員九十
      一年八月七日府覆議字第九一一三八六號函各一份（見偵查卷第十一頁至第十
      二頁、第四十三頁至第四十四頁）在卷可證，至前開鑑定結果因均係於偵查中
      所送請鑑定，故未及斟酌原審嗣所函詢被告甲○○於本件行車事故發生時是否
      有酒後駕車之情，惟被告甲○○既有酒醉駕車之情，已如前述，自應併為本件
      車禍發生之肇事原因，是前開鑑定報告疏未斟酌於此，應予敘明補充之。準此
      ，被告就本件車禍之發生顯有過失之情，洵堪認定。至告訴人就本件車禍之發
      生雖亦與有過失之情，業如前述，然此並無礙於被告過失之認定，併此敘明。
（五）綜上所述，被告對於本件事禍之發生，既有如上所述之過失，且告訴人確因本
      件車禍而受有如前所述之傷害，則被告之過失行為與告訴人所受之傷害結果間
      ，顯有相當因果關係，本件事證已臻明確，被告之犯行洵堪認定，應予依法論
      科。
三、核被告所為，係犯刑法第二百八十四條第一項前段之過失傷害罪。又被告係酒醉
    駕車，因而致告訴人乙○○受有前開傷害，應依道路交通處罰條例第八十六條第
    一項：「汽車駕駛人，無駕駛執照駕車、酒醉駕車、吸食毒品或迷幻藥駕車、行
    駛人行道或行經行人穿越道不依規定讓行人優先通行，因而致人受傷或死亡，依
    法應負刑事責任者，加重其刑至二分之一。」規定，加重其刑。
四、原審因認被告罪證明確，引用刑法第二百八十四條第一項前段、第四十一條第一
    項前段（漏引道路交通管理處罰條例八十六條第一項）、罰金罰鍰提高標準條例
    第一條前段、第二條之規定，並審酌被告無前科紀錄，素行良好，此有本院被告
    全國前案紀錄表在卷可參，及其過失程度，有酒醉駕車且未注意車前狀況之肇事
    因素，過失程度較輕，及被告年僅二十餘歲，年紀尚輕，受有兩下肢癱瘓，機能
    均已毀敗之重傷害，終身須與輪椅為伍，更造成一生無法彌補之嚴重傷痛，迄今
    未賠償對方所受之損害，尚未達成民事和解，暨其犯後態度等一切情狀，量處有
    期徒刑三月，並諭知易科罰金之折算標準，以示懲儆。核其認事用法並無不合，
    量刑亦屬妥適，上訴人即被告上訴意旨仍執前詞否認犯罪，請求撤銷改判，洵無
    理由，上訴應予駁回。末查被告未有前科，有前開前案紀錄表可稽，因本件車禍
    導致終身殘廢，已無謀生能力，且本件過失情節尚輕，本院認其所宣告之刑，以
    暫不執行為當，爰併宣告緩刑二年以勵自新。
據上論斷，應依刑事訴訟法第三百六十八條、刑法第七十四條第一款，判決如主文。
本案經檢察官陳文琪到庭執行職務。
中　　　華　　　民　　　國　　九十三　　年　　　一　　　月　　　二十　　日
                              臺灣高等法院交通法庭
                                  審判長法  官  許　增　男
                                        法  官  李  英  豪
                                        法  官  周　煙　平
右正本證明與原本無異。
不得上訴。
                                        書記官  蕭　淑　珍
中　　　華　　　民　　　國　　九十三　　年　　　一　　　月　　二十八　　日
附錄：本案論罪科刑法條全文
刑法第二百八十四條第一項前段
因過失傷害人者，處六月以下有期徒刑、拘役或五百元以下罰金。
